臺灣屏東地方法院民事判決　
110年度家繼訴字第36號
原      告  王淑靜  

            王淑宜  




被      告  王明達  

訴訟代理人  陳崇善律師
上列當事人間請求履行遺產繼承協議事件，本院於民國111年9月
1日言詞辯論終結，判決如下：
    主  文
原告之訴駁回。
訴訟費用由原告負擔。
    事實及理由
一、按訴狀送達後，原告不得將原訴變更或追加他訴，但請求之
    基礎事實同一者、擴張或減縮應受判決事項之聲明者，不在
　　此限，民事訴訟法第255 條第1 項第2、3 款分別定有明文
    。查原告起訴後變更訴之聲明為：被告應給付原告各新臺幣
    （下同）100 萬元（本院109年度司促字第14800號卷第12頁
    ）。經核其請求之基礎事實，均為系爭遺產繼承協議書所生
    之糾紛，爭點有其共同性，且訴訟及證據資料有同一性，基
    礎事實應屬同一，且經本院民事庭裁定補正聲明，曉諭法定
    遲延利息之請求後，原告嗣均未請求利息（同上開司促卷第
    10、12頁），堪認屬減縮應受判決事項之聲明。依前揭規定
    ，渠等之變更均應予准許。
二、原告主張：
  ㈠兩造及訴外人王昭順、王淑華訂有遺產繼承協議書，載明遺
    產屏東縣○○鄉○○段000地號土地（下稱系爭土地）出售後，
    訴外人王昭順及被告最晚於民國107年3月31日前須支付原告
    、訴外人王淑華各100萬元。王昭順日前欲出售持分時已承
    諾對原告補償，但被告除將持分贈與王淑華外，對原告之補
    償卻置之不理。
　㈡繼承父親王存之遺產時，我們只針對系爭土地，其他財產渠
    等均未過問。鹽埔鄉新莊段954 地號土地會分給渠等各一半
    ，是因父親之前斷斷續續積欠渠等錢，共約200多萬元，父
    親說若有能力會還，但若無，會將該土地讓渠等繼承，結果
    他無能力還，就將該土地分給渠等。
  ㈢綜上，爰依遺產繼承協議書對被告提起本件訴訟等語，並聲
    明被告應給付原告各100 萬元。
三、被告則以：系爭遺產繼承協議書，可能有效力問題，因並未
    針對被繼承人當時已知的所有財產，包括消極跟積極財產。
    上開954 地號土地有設定抵押權，有負債需處理，後來由繼
    承人一起出錢清償，但嗣後才發現遭原告持遺囑辦理繼承登
    記，故負債應由原告負擔才對。且原告協議時已持有遺囑，
    卻隱匿遺囑，即954 地號土地由渠等分配之事實。另外，遺
    產繼承協議書並未寫所謂要出賣土地的期限，只是說出賣後
    要給誰多少錢，最晚要在何時之前要支付完畢，但前提要件
    是出賣後，因目前土地並未出賣，故付款條件還沒有成就。
    況協議書第5點部分，原告還未履行，爰提出同時履行抗辯
　　等語置辯，並聲明：原告之訴駁回。
四、原告主張兩造及訴外人王昭順、王淑華訂有遺產繼承協議書
    ，載明系爭土地出售後，訴外人王昭順及被告最晚於107年3
    月31日前須支付原告、訴外人王淑華各100萬元之事實，為
    被告所不爭，並有協議書影本1 份附卷可稽，堪信屬實。至
    原告主張被告應依遺產繼承協議書給付渠等各100 萬元一節
    ，則為被告所否認，並以前詞置辯。經查：
　㈠系爭協議書第3 點係記載：「待屏東縣○○鄉○○段000地號土地
    出賣後，由王明達、王昭順二人共同補償王淑靜、王淑宜、
    王淑華三人各新台幣貳佰萬元整（最晚於民國107年3月31日
    前支付完畢）。」（同上開司促卷第3頁）按附停止條件之
    法律行為，於條件成就時，發生效力。民法第99條第1 項定
    有明文。系爭協議約定被告應補償原告各100萬元，應俟系
    爭土地「出賣後」，核屬附停止條件，於條件未成就前，契
    約尚未發生效力。
　㈡且依證人即當時草擬系爭協議書之代書陳品端，於本院結證
    ：「（協議第三點是什麼意思？）這筆土地當初協議的時
　　候，五個人就同意要把這土地賣掉。（後來沒有賣掉？）有
　　一部分已經賣掉了，被告王明達部分還沒有賣。（這部分後
　　來怎麼處理？）當時避免拖太久沒有賣，所以才會在上面押
　　期限。（是指｛最晚民國107年3月31日前支付完畢｝嗎？）
    是。（可是這是指付款期限，不是賣土地的期限，有何意見
　　？）因為當時就是要賣掉，不賣掉就是違反這個協議。（違
　　反協議有何後果？）當時沒有講。」等語（本卷第142、143
　　頁）。而系爭土地除被告與王淑華另有協議，於108年1月30
    日以贈與為原因移轉登記部分持分予王淑華外，其餘持分均
    尚在被告名下而未曾處分過，有本院108年度訴字第383號民
    事確定判決、系爭土地之登記謄本及異動索引表各1份可憑
    （本卷第73、89、111頁），亦無主觀給付不能之問題，且
    系爭協議書另無如被告與王淑華間嗣後就違約金有所約定，
    從而，被告縱違反協議所約定出賣系爭土地之期限，迄今尚
    未出賣，然原告仍不得於契約條件未成就前，依系爭協議書
    請求被告補償渠等各100萬元。
五、綜上所述，原告依系爭協議書第3點之約定，請求被告各給
    付其100 萬元，均無理由，應予駁回。
六、本件事證已臻明確，兩造其餘攻擊、防禦方法及舉證，經核
    於判決結果之認定無影響，茲不一一論駁，附此指明。
七、訴訟費用負擔之依據：家事事件法第51條、民事訴訟法第78
    條、第85條第1項前段。
中    華    民    國    111    年    9    月    15    日
                      家事法庭  法  官  張以岳
以上正本係照原本作成。
如不服本判決，應於送達後20日內，向本院提出上訴狀並表明上
訴理由，如於本判決宣示後送達前提起上訴者，應於判決送達後
10日內補提上訴理由書（須附繕本）。
中    華    民    國    111    年    9    月    15    日
                                書記官  蔡政學